【裁判字號】    89,台上,5068
【裁判日期】    890824
【裁判案由】    偽造文書等罪
【裁判全文】
最高法院刑事判決                              八十九年度台上字第五○六八號
    上訴人  廖為民
            廖為政
    被  告  甲○○
右上訴人等因自訴被告偽造文書等罪案件，不服台灣高等法院中華民國八十七年六月
三十日第二審判決（八十七年度上訴字第七五四號，自訴案號：台灣台北地方法院八
十五年度自字第五二○號），提起上訴，本院判決如左：
    主  文
上訴駁回。
    理  由
壹、被告甲○○被訴行使偽造私文書、毀壞建物無罪部分：
按刑事訴訟法第三百七十七條規定：上訴於第三審法院，非以判決違背法令為理由，
不得為之。是提起第三審上訴，應以原判決違背法令為理由，係屬法定要件；如果上
訴理由狀並未依據卷內訴訟資料具體指摘原判決不適用何種法則或如何適用不當，或
所指原判決違法情事並不存在，或純係對於原審取捨證據及認定事實職權之適法行使
任意指摘，顯與法律規定得為第三審上訴理由之違法情形不相適合時，均應認其上訴
為違背法律上之程式，予以駁回。本件上訴人等上訴意旨略稱：(一)、系爭建物共同之
地下室既尚保持分別共有之狀態，則其地上之建物樓層與該地下室本屬結構體共同之
建物，地上各樓層房屋，於法即非所有權各自獨立之建物，法律上性質應為區分所有
，而非東西兩側各自獨立之所有，詎原判決就此恝置不論，亦未加調查，亦未說明捨
棄上訴人等所提論據不足採之理由，遽為被告無罪之判決，即有判決理由不備之違法
。(二)、依台灣電力公司奉准施行之營業規則及營業規則施行細則，既明定分別設戶，
分出之用戶應自行徵得原用戶同意，於房屋分隔簡圖簽章認證，自係保護原用戶權益
之措施，原用戶自有斟酌決定是否同意，以及審查所用之房屋分隔簡圖是否符合事實
等權利，豈容被告藉口上訴人等因已與其發生民事糾紛而涉訟，即剝奪上訴人等此等
權益，況依台灣電力公司台北市區營業處民國八十六年五月三十日北巿區業服字第六
○五－四八九六號函內容，辦理分戶用電，只須要求分戶者之條件合乎分戶規定單獨
申請即可，並無須利用原用戶具名一併申請之必要，至多只須自行徵得原用戶同意，
於房屋分隔圖簽章認證即可，詎被告卻逕行盜刻上訴人等先人廖生地印章，在分隔簡
圖盜蓋該印章外，冒稱已取得原用戶同意申請用電分戶，而冒用廖生地名義偽造變更
用電（部分廢止），原判決為被告無罪之判決，原判決有認定事實不憑證據及所載理
由有前後矛盾之違背法令；且原判決就上訴人等究竟依何法律規定或憑何種法律規定
或憑何種契約之約定有同意被告申請用電分戶之義務，並無任何說明，憑空認定建物
既已分割，核無使用同一電錶共同分電費之必要，遽論上訴人等就被告申請分戶用電
，即有同意之義務，且原判決就上訴人等上訴之理由是否不足採取，亦未於理由項下
說明，自有判決理由不備之違法云云。惟查：原判決以自訴意旨略稱「坐落台北市大
安區○○○路○段六二巷二號（一樓）二－一號（二樓）二－二號（三樓）暨在西側
室外之地下室、太平梯等原係自訴人兄弟與廖德根分別共有各持分四分之一之獨立建
築物，嗣後自訴人兄弟與廖德根協議分割，經增編門牌為台北市○○○路○段七六巷
二弄十五號（二樓），暨同路段四六巷十一號二、三樓，即西側部分屬廖德根單獨所
有；另東側分割後之原門牌即台北市○○○路○段六二巷二號、二－一號、二－二號
部分歸為自訴人等按原有持份比率保持共有；至於原建物西側外地下室暨其出入口上
突出之太平梯，屋頂上之突出物、蓄水塔等，仍由自訴人兄弟及廖德根保持共有；詎
被告嗣後竟利用其專業土地代書之智識，設計圈套詐購廖德根之房地，並已移轉登記
完畢，旋被告為竟其非法霸取本件房地，擅自拆毀上開西側共有房屋外牆壁及壁內管
線，改變門向，須移動整棟房屋配有電錶箱，改置於原有太平梯下之地下室出入口旁
；另私自盜刻自訴人等業已於七十六年六月十四日過世之先父廖生地印章，冒用死者
名義向台灣電力公司台北區營業處暗自將電號000000000號，原申請人名義
申請變更為其自己名義，足生損害於自訴人等及台灣電力公司或公眾，因認被告此部
分行為涉犯刑法第二百十六條、第二百十條之行使偽造私文書、第三百五十三條之毀
壞建物罪嫌」等情；但經原審審理結果，認系爭建物並未有公同共有部分之登記，上
訴人等指系爭建物之牆壁、樓板及屋頂等均仍為上訴人等與被告全體公同共有云云，
核無依據，顯不足採；被告就系爭建物西側部分既獨立取得所有權，對該建物自有處
分之權，因此上訴人等指訴被告拆毀上開西側房屋外牆壁及壁內管線，改變門向，移
動原有之電錶箱等，既係被告處分自己所有物之行為，自無毀壞建築物可言；另認定
被告單獨取得台北市○○○路○段七六巷二弄十五號之所有權，被告為與上訴人等所
共有之台北市○○○路○段六二巷二號之用電戶有所分隔，乃申請分戶用電，而系爭
建物用電戶名稱原登記名義為廖生地（即上訴人等之父，已於七十六年六月十四日死
亡），則被告申請分戶用電時，依台灣電力公司台北市區營業處八十六年五月三十日
北巿區業服字第六○五－四八九六號函所示，固須得原用電戶之同意，但被告與上訴
人等所有建物既已分割，各自取得東、西側獨立所有權，核無使用同一電錶共同分攤
電費之必要，為明用電費用責任之負擔，被告申請分戶用電，上訴人等自有同意之義
務，以被告申請分戶用電斯時即八十四年八月十四日，被告已與上訴人等間因系爭房
屋民事糾葛而涉訟，上訴人等自無同意用印協同辦理可能，故被告未先經其同意而逕
行委託育明水電行申請，並偽刻廖生地之印章，蓋於廢止用電戶申請書及分割圖上，
此後上訴人等與被告間之用電費用各自負擔，既符合現狀，且與上訴人等之利益不生
影響，核不生損害於上訴人等，參照最高法院五十年度台上字第一二六八號判例意旨
，自與偽造文書之構成要件不合。因而維持第一審諭知被告無罪之判決，駁回上訴人
等在第二審之上訴，已詳敘其調查證據之結果及取捨證據之理由。從形式上觀察，其
取捨證據之論斷，並未違背經驗、論理及其他證據法則，亦無其他違背法令之情形。
上訴人等上訴意旨(一)、(二)，均純係對原審已經調查並於判決理由內指駁說明之事項，
重為事實上之爭辯，及對原審採證認事職權之適法行使，徒憑己見，任意指摘，俱無
從據以辨認原判決已具備其所指違背法令之形式，核與首開得為第三審上訴理由之法
定要件不相適合。依首揭說明，應認上訴人等此部分上訴為違背法律上之程式。
貳、被告甲○○被訴使公務員登載不實自訴不受理部分及被訴妨害自由（強制及恐嚇
危害安全）、竊佔不動產、毀損一般物品無罪部分：
刑事訴訟法第三百七十六條所列各罪之案件，經第二審判決者，不得上訴於第三審法
院，該法條定有明文。本件上訴人等自訴意旨略稱：被告以強暴脅迫之方法於八十年
十二月三十日起即將雙方共有之原建物西側外地下室暨出入口上突出之太平梯擅自佔
為己用，以大鎖封閉，掛牌以惡言恐嚇，阻止上訴人等使用，再於建物雙方界線釘造
木板牆加以隔絕，使上訴人等不能使用緊急太平梯，妨害上訴人等行使共有權自由使
用共有物之權利，並有危害公共安全情事；迨八十四年八月上旬被告為加緊逼迫，竟
又變本加厲，將其原釘造木板牆變更，另行砌造磚牆，以達其完全隔絕堵死之目的；
又為達其違法使用房屋，竟於相同時日將西側房屋，於法應屬全體區分所有人共有之
房屋外牆連同牆壁內原裝之水電管線擅自毀棄拆除，改造為其西側一樓房屋之新出入
口（按其原出入口面向台北市○○○路○段七六巷二弄，擅自改向為同四六巷），並
自行編造門牌號碼「四六巷十一號」，進而冒用該偽編之門牌號碼矇騙台北市建設局
核發北巿建一公司字第○○三七○五六二號「樺陽餐廳有限公司」經濟部公司執照，
使主管之公務員將此種不實事項登載於職務上所掌之公文書，足以生損害於公司登記
之正確以及社會大眾之權益；另外被告亦將應屬整棟房屋全體區分所有人共有共用之
屋頂蓄水塔任意加以毀棄損害，擅自拆除，致令不堪使用等情，因認被告涉犯刑法第
二百十四條之使公務員登載不實、第三百零四條之強制、第三百零五條之恐嚇危害安
全、第三百二十條第二項之竊佔不動產、第三百五十四條之毀損一般物品等罪嫌；原
判決認定被告被訴強制、恐嚇、竊佔不動產、毀損一般物品部分等罪嫌，尚屬不能證
明，第一審因而諭知被告此部分均無罪，於法洵無不合，而駁回上訴人等在第二審之
上訴；原判決另認被告被訴使公務員登載不實部分，上訴人等並非該部分犯罪之直接
被害人，認第一審諭知不受理之判決，於法並無不合，併駁回上訴人等對此部分在第
二審之上訴。則被告上開被訴部分，核屬刑事訴訟法第三百七十六條第一、二款之案
件，且與前開被告被訴行使偽造私文書及毀損建物間，無牽連犯之裁判上一罪關係（
上訴人等於自訴狀亦認被告上開各行為犯意各別，行為獨立），依首開說明，既經第
二審判決，即不得上訴於第三審法院，上訴人等竟復提起上訴，自為法所不許。
據上論結，應依刑事訴訟法第三百九十五條前段，判決如主文。
中      華      民      國    八十九    年      八      月    二十四    日
                              最高法院刑事第十庭
                                  審判長法官  曾  有  田
                                        法官  陳  宗  鎮
                                        法官  劉  介  民
                                        法官  魏  新  和
                                        法官  蕭  權  閔
      右正本證明與原本無異
                                              書  記  官
中      華      民      國    八十九    年      八      月    三十一    日


司法院資訊處製作；財團法人民間司法改革基金會備份。
